# 投资性房地产选择公允价值模式的条件

提问人：tony868lamy 时间：2011-06-03 18:58:18
2008 、 2010 年讲解
投资性房地产的公允价值，是指在公平交易中，熟悉情况的当事人之间自愿进行房地产交换的价格。确定投资性房地产的公允价值时，应当参照活跃市场上同类或类似房地产的现行市场价格(市场公开报价)；无法取得同类或类似房地产现行市场价格的，可以参照活跃市场上同类或类似房地产的最近交易价格，并考虑交易情况、交易日期、所在区域等因素。从而对投资性房地产的公允价值作出合理估计；也可以基于预计未来获得的租金收益和有关现金流量的现值计量。
“也可以基于预计未来获得的租金收益和有关现金流量的现值计量”的会计准则依据在哪？讲解内容可以与投资性房地产应用指南相矛盾吗？
企业会计准则应用指南：采用公允价值模式计量投资性房地产，应当同时满足以下两个条件：（ 1 ）投资性房地产所在地有活跃的房地产交易市场；（ 2 ）企业能够从房地产交易市场上取得同类或类似房地产的市场价格及其他相关信息，从而对投资性房地产的公允价值做出科学合理的估计。这两个条件必须同时具备，缺一不可。
企业会计准则明确：适度引入投资性房地产公允价值后续计量模式，只有在房地产市场比较成熟、能够满足采用公允价值模式特定条件的情况下，才允许企业对投资性房地产从成本模式计量变更为公允价值模式计量。
[ 本帖最后由 tony868lamy 于 2011-6-3 19:08 编辑 ]

回答人：chenyiwei
2006 年制定准则时，投资性房地产准则的指导思想就是一般采用成本模式，尽可能限制公允价值模式的应用范围（限制估值模型的使用，要求采用“直接市场观察法”确定公允价值，也是限制的方法之一）。这与以公允价值模式作为默认模式的IAS 40存在不同。
2007 年新准则实施后的一段时间内，监管机构对投资性房地产公允价值模式的使用事实上采取了严格的限制。根据当时的公开信息， 2007 年度仅有不到十家上市公司对投资性房地产采用了公允价值模式，并且对于这些采用公允价值模式的上市公司，财政部会计司均派出了调研组对其公允价值模式的适用性、公允价值的确定方法等进行调研。 2008 年，由于相关经验的累积，监管机构和市场参与者对公允价值模式的态度也在发生变化。 2008 年修订《讲解 2008 》的很重要考虑就是落实 2007 年 12 月与HKICPA签署的等效声明，进一步缩小实际执行中的准则差异，因此在《讲解 2008 》中将原先CAS 3不允许而IAS 40允许的“租金现值等估值模型”引入了指南。近几年来使用公允价值模式的上市公司也有所增加。 利用讲解对准则正文和指南进行微调，这几年应该例子也不少吧。

回答人：chenyiwei
回复 ying0518 的帖子
1 、最初制定准则和指南时，制定者出于防止公允价值被滥用来操纵利润的担心，严格限制了公允价值模式的使用范围，但随着实践经验的积累和监管水平的提升，监管机构和上市公司对待公允价值的态度也在发生变化，从 2008 年度开始出现逐步放宽的趋势。这一点可以从准则讲解中看出来。另外，讲解中增补关于投资性房地产采用估值技术确定公允价值的内容，也是为了落实与HKICPA达成的等效声明中的承诺，进一步缩小香港准则和内地准则在实际执行中的差异。
2 、在总体上采用公允价值模式的情况下，也不排除某些投资性房地产可能采用成本模式进行后续计量，但这有严格的适用条件，并且应当是极其罕见的情况。